【裁判字號】    97,審易,1977
【裁判日期】    971230
【裁判案由】    傷害
【裁判全文】
臺灣高雄地方法院刑事判決            97年度審易字第1977號
公  訴  人  臺灣高雄地方法院檢察署檢察官
被      告  丙○○
            乙○○○
上列被告因傷害案件，經檢察官提起公訴（97年度偵字第22103
號），本院判決如下︰
    主  文
丙○○犯傷害罪，處有期徒刑參月，如易科罰金，以新臺幣壹仟
元折算壹日。
乙○○○無罪。
    事  實
一、丙○○為乙○○○之小叔，2 人間具有家庭暴力防治法第3
    條第4 款所定之2 親等旁系姻親關係。丙○○因懷疑其圈圍
    土地界址之鐵管遭乙○○○拔除、推倒，而於民國97年7 月
    12日早上6 時20分許，騎乘機車至乙○○○位於高雄縣湖內
    鄉○○路○段208 號住處，適遇乙○○○騎乘機車返回前揭
    住處後門，丙○○隨即下車，要求乙○○○發誓，乙○○○
    不予理會，丙○○竟基於傷害他人身體之犯意，自機車坐墊
    下方取出鐵鉗，戳擊乙○○○之身體，以此方式傷害乙○○
    ○，致使乙○○○受有右肩挫傷及擦傷（1 ×1 公分）、右
    腰後挫傷（4 ×2 公分）、左上肢擦傷（1 ×1 公分，1 ×
    1 公分，1 ×1 公分，2 ×2 公分，1 .5 ×0.3公分）、左
    肢挫傷（4 ×3 公分）等傷害。
二、案經乙○○○訴由高雄縣警察局湖內分局報告臺灣高雄地方
    法院檢察署檢察官偵查起訴。
    理  由
壹、有罪部分：
一、訊據被告丙○○固不否認有於上揭時間，前往乙○○○位於
    高雄縣湖內鄉○○路○段208 號住處，理論有關其圈圍界址
    鐵管之事，惟矢口否認有何傷害犯行，辯稱：當日係其遭乙
    ○○○持木條毆打其後腦，其隨即昏倒在地，因隔天其仍感
    覺頭暈，始前往醫院看診治療云云。
二、經查：被告丙○○於上揭時、地，持鐵鉗戳擊乙○○○，致
    使乙○○○受有如事實欄所載之傷害，業據證人即被害人乙
    ○○○於警詢及本院審理時，證述綦詳，並有高新醫院受理
    家庭暴力事件診斷書1 份及照片2 張在卷可稽。參酌高新醫
    院出具之診斷證明書記載驗傷時間為97年7 月12日上午11時
    7 分許，距離案發時間甚近，而警卷所附照片2 張，顯示拍
    攝日期為同年月23日，距離案發當時，已有相當時間，惟乙
    ○○○手臂上仍留有明顯鐵器戳入肉體之疤痕，且疤痕遍佈
    整個手臂，堪認乙○○○於案發當時受傷情形，頗為嚴重，
    以乙○○○與被告丙○○發生爭執後不久，即行就醫，且乙
    ○○○所受傷勢，遍佈整個手臂，遭受攻擊當時，應甚為疼
    痛，如乙○○○為設詞誣攀被告，亦無在短時間，忍受如此
    強大痛苦而自殘。另上開照片所示之傷害遍佈情形與高新醫
    院出具之診斷書記載相符，而被告於警詢及本院準備程序中
    ，亦均供承：曾回手毆打擊乙○○○等語，益證乙○○○證
    稱遭被告丙○○傷害一節，應屬真實。被告事後翻異前詞，
    辯稱：其係單純遭毆打，不清楚有無回手云云，以及辯稱：
    當日其遭乙○○○持木棍攻擊後腦後，即行昏厥云云，無非
    係事後卸責之詞，要難採信。
三、按家庭暴力者，謂家庭成員間實施身體或精神上不法侵害之
    行為；又家庭暴力罪者，謂家庭成員間故意實施家庭暴力行
    為而成立其他法律所規定之犯罪；家庭暴力防治法第2 條第
    1 項、第2 項分別著有明文。被告丙○○與被害人乙○○○
    具有2 親等旁系姻親之身分關係，業據渠等2 人陳明在卷，
    是被告丙○○與被害人乙○○○係屬家庭暴力防治法第3 條
    第4 款規定之家庭成員，則被告丙○○持鐵鉗戳擊乙○○○
    成傷，已屬家庭成員間實施身體上不法侵害之行為，即為家
    庭暴力防治法第2 條第1 項之家庭暴力，且構成刑法上之傷
    害罪，惟因家庭暴力防治法之上開規定並無罰則之規定，是
    以應僅依刑法傷害罪之規定予以論罪科刑。核被告丙○○所
    為，係犯刑法第277 條第1 項之普通傷害罪。本院審酌被告
    丙○○曾因竊盜案件，經法院判刑入獄服刑之前科紀錄，此
    有臺灣高等法院被告前案紀錄表1 份在卷可佐，素行非佳，
    而被告已為成年男子，當知在現代法治社會中，對於任何糾
    紛之解決，應本諸理性、和平之手段與態度為之，竟僅因圈
    圍界址之鐵管糾紛，即對乙○○○施以暴力手段，行為實不
    足取，且被告於本院審理中，一再否認犯行，毫無悔意，並
    斟酌乙○○○所受傷勢等一切情狀，量處如主文所示之刑，
    並諭知易科罰金之折算標準，以資懲儆。
貳、無罪部分：
一、公訴意旨另以：被告乙○○○係被害人丙○○之兄嫂，彼此
    間，曾因土地界線糾紛而相處不睦，嗣因丙○○於97年7 月
    12日早上6 時20分許，至田裡巡視，發現其圍界之鐵管遭人
    弄倒，懷疑係被告乙○○○所為，遂至被告乙○○○位於高
    雄縣湖內鄉○○村○○路○段208 號住處後門，找被告乙○
    ○○理論，雙方一言不合發生口角，進而各持木條互毆，致
    丙○○受有後枕部挫傷並暈眩之傷害，因認被告乙○○○涉
    犯刑法第277 條第1 項之普通傷害罪嫌等語。
二、按犯罪事實應依證據認定之，無證據不得認定犯罪事實；又
    不能證明被告犯罪者，應諭知無罪之判決，刑事訴訟法第15
    4 條第2 項及第301 條第1 項分別定有明文。次按告訴人之
    告訴，係以使被告受刑事訴追為目的，是其陳述是否與事實
    相符，仍應調查其他證據以資審認；又認定不利被告之事實
    ，須依積極證據，苟積極證據不足為不利於被告事實之認定
    時，即應為有利於被告之認定，更不必有何有利之證據；而
    所謂「積極證據足以為不利被告事實之認定」，係指據為訴
    訟上證明之全盤證據資料，在客觀上已達於通常一般之人均
    不致於有所懷疑，而得確信被告確曾犯罪之程度，若未達此
    一程度，而有合理懷疑之存在時，即無從為有罪之認定，最
    高法院52年臺上字第1300號、30年上字第816 號及76年臺上
    字7986號分別著有判例可資參照。
三、本件公訴人認被告乙○○○涉有普通傷害罪嫌，無非以告訴
    人丙○○之指訴，以及丙○○提出之臺南市立醫院診斷證明
    書1 份為主要論據。
四、訊據被告乙○○○固不否認曾於上揭時、地，遭遇丙○○之
    事實，惟堅詞否認有何傷害犯行，辯稱：其當時遭丙○○以
    鐵鉗攻擊，怎有能力毆打丙○○等語。
五、經查，丙○○於警詢時，係陳稱：「她（指乙○○○）拿木
    條攻擊我後腦杓、後背部及左手手臂等處，共攻擊約3 至4
    下」等語；而於本院審理時，則先供稱：乙○○○拿棍子打
    我後腦，我頭腦就暈暈的等語；嗣後則改稱：其遭乙○○○
    持木棍攻擊，而昏倒在地等語，是丙○○就其究係遭被告乙
    ○○○毆打後腦，或是後腦、後背部及左手手臂等處，其遭
    乙○○○攻擊時，是否暈倒等節，前後供述，反覆不一，尚
    難遽為被告乙○○○不利之認定。至於丙○○提出之臺南市
    立醫院診斷證明書，雖記載丙○○後枕部挫傷，並暈眩等語
    ，惟經本院向臺南市立醫院函詢醫師係如何診斷丙○○「後
    枕部挫傷」及「暈眩」，經臺南市立醫院於97年11月5 日函
    覆本院，表示有關「後枕部挫傷並暈眩，乃病人之主訴症狀
    ，在急診時，並沒有看到明顯的瘀腫（於後枕部），且暈眩
    及噁心感均為主觀主訴之症狀，無法以科學檢查確定。站在
    醫師的立場，只能相信患者說的症狀是真實的，否則無法治
    療病人」，準此以言，臺南市立醫院之醫師，於97年7 月13
    日看診當日，並未發現丙○○後枕部有挫傷之症狀，亦無法
    判斷丙○○是否有暈眩感覺，而僅片面相信丙○○之說詞，
    據以在診斷證明書上記載丙○○有後枕部挫傷與暈眩之症狀
    。由於丙○○與被告乙○○○間，因土地界址有糾紛，而彼
    此不睦，臺南市立醫院開立之上開診斷證明書，僅根據丙○
    ○之說詞而開立，又非根據醫師客觀觀察、檢測之結果而為
    記載，無法證明丙○○於97年7 月13日就診時，其後枕部確
    有挫傷，且有暈眩症狀。況且，臺南市立醫院診斷證明書係
    記載丙○○於97年7 月13日就醫，而非案發當日，倘若丙○
    ○案發當日曾遭被告乙○○○毆擊後腦，以致暈倒在地，則
    以頭部乃人體重要部位，遭人重擊昏倒在地，其受傷情形，
    顯非輕微，豈有可能相隔1 日後，始行就醫？綜上所述，丙
    ○○之指訴情節，前後不一，而其受傷相隔1 日後，始行就
    醫，亦與常情有違，且臺南市立醫院診斷證明書，又係片面
    記載丙○○之說詞，並不足以佐證丙○○確有受傷之事實。
    此外，公訴人亦未舉出其他積極證據以資證明被告乙○○○
    確有丙○○所稱之傷害犯行，揆諸前揭說明，現存之證據既
    然不足為不利於被告乙○○○事實之認定，則不論被告乙○
    ○○之辯解真實性如何，即應為被告乙○○○有利之認定，
    依法自應為其無罪之諭知。
據上論斷，應依刑事訴訟法第299 條第1 項前段、第301 條第1
項，刑法第277 條第1 項、第41條第1 項，刑法施行法第1 條之
1 ，判決如主文。
本案經檢察官甲○○到庭執行職務。
中    華    民    國    97    年    12    月    30    日
                  刑事第七庭  法  官  高增泓
以上正本證明與原本無異。
如不服本判決應於收受判決後10日內向本院提出上訴書狀，並應
敘述具體理由。其未敘述上訴理由者，應於上訴期間屆滿後20日
內向本院補提理由書（均須按他造當事人之人數附繕本）「切勿
逕送上級法院」。
中    華    民    國    97    年    12    月    30    日
                              書記官  黃麗玉
附錄本判決論罪法條全文：
刑法第277條
傷害人之身體或健康者，處3 年以下有期徒刑、拘役或1 千元以
下罰金。
犯前項之罪因而致人於死者，處無期徒刑或7 年以上有期徒刑；
致重傷者，處3 年以上10年以下有期徒刑。


司法院資訊處製作；財團法人民間司法改革基金會備份。
